【裁判字號】    98,交聲,2063
【裁判日期】    980723
【裁判案由】    違反道路交通管理處罰條例聲明異議
【裁判全文】
臺灣臺北地方法院交通事件裁定        98年度交聲字第2063號
異  議  人
即受處分人  丙○○
上列異議人即受處分人因違反道路交通管理處罰條例案件，對於
交通部公路總局臺北區監理所中華民國九十八年五月十八日所為
之處分（原處分：北監自裁字第裁四０－Ｃ00000000號
）聲明異議，本院裁定如下：
    主  文
異議駁回。
    理  由
一、按汽車駕駛人拒絕酒精濃度測試之檢定者，處新臺幣（下同
    ）六萬元罰鍰，並當場移置保管該汽車及吊銷該駕駛執照；
    汽車駕駛人，曾依道路交通管理處罰條例第三十五條第四項
    前段規定吊銷駕駛執照者，三年內不得考領駕駛執照；又汽
    車駕駛人，因違反本條例及道路交通安全規則之規定，受吊
    銷駕駛執照處分時，吊銷其持有各級車類之駕駛執照，此為
    道路交通管理處罰條例第三十五條第四項前段、第六十七條
    第二項前段、第六十八條分別定有明文。
二、本件異議人即受處分人丙○○於民國九十八年五月十七日一
    時十八分許，服用酒類後，仍駕駛車牌號碼一０一六－ＧＵ
    號自用小客車，行經臺北縣新店市○○路○段四三八號前，
    ，見前方設置臨檢點，乃立即熄火停車，經臺北縣警察局新
    店分局雙城派出所（下稱雙城派出所）員警甲○○欲對其施
    以酒精濃度測試，受處分人無故拒不接受，因認受處分人具
    有「拒絕酒精濃度測試」之違規行為，乃依違反道路交通管
    理處罰條例第三十五條第四項之規定，當場掣單舉發，並將
    受處分人所有之上開車號自用小開車移置保管，經原處分機
    關調查結果，仍認受處分人確有「拒絕接受酒精濃度測試之
    檢定」之違規事實，乃依道路交通管理處罰條例第三十五條
    第四項及道路交通管理事件統一裁罰基準及處理細則等規定
    ，裁處受處分人罰鍰六萬元，吊銷駕駛執照三年，及自九十
    八年六月十八日起三年內不得重新考領駕駛執照。
三、受處分人於本院調查時，固承認其有於上開時地，拒絕接受
    員警對其施以酒精濃度測試之事實，惟否認有何違反道路交
    通管理處罰條例之行為，聲明異議略以：我當天是將車輛停
    放臺北縣新店市○○路○段四三八號前，至附近餐廳用餐飲
    酒後，才走到安康路二段四一六號前，就遭到員警甲○○攔
    檢，表示要對我進行酒精測試，但我並沒有酒後駕車，所以
    我有正當理由拒絕酒測云云。
四、經查：
  (一)前揭道路交通管理處罰條例第三十五條第四項之所以規定「
    拒絕酒精濃度測試之檢定」除應課予罰鍰六萬元外，並應當
    場移置保管該汽車及吊銷該駕駛執照，較諸同條第一項規定
    飲酒駕車之處罰：「汽車駕駛人，駕駛汽車經測試檢定有酒
    精濃度超過規定標準者，處新臺幣一萬五千元以上六萬元以
    下罰鍰，並當場移置保管該汽車及吊扣其駕駛執照一年」，
    更為嚴厲，目的在於不使拒絕酒精濃度測試檢定之駕駛人反
    而獲得寬典，否則無異鼓勵駕駛人拒絕接受測試。再關於處
    罰基礎，係因人體內酒精含量由開始飲酒時之百分之零，依
    飲酒量漸漸累積增加，在完成飲酒時體內酒精含量達到最高
    ，隨後依代謝率逐漸代謝，而人體內酒精含量倒推計算代謝
    率，依交通部運輸研究所於七十七年八月間針對國人進行實
    驗研究指出，約為每小時每公升零點零六二八毫克（引自中
    央警察大學交通學系陳高村著「吐氣中酒精含量倒推計算過
    程」一文）。基此，倘駕駛人遭員警攔停後，積極拒絕接受
    酒精測試或消極推諉拖延，致其體內酒精濃度因時間經過而
    逐漸代謝降低，對於其他立即配合測試之駕駛人顯有不公。
  (二)查本件受處分人於上開時間，駕駛上開車號自用小客車行經
    前揭路段，拒絕接受員警對其施以酒精濃度測試之事實，業
    據證人即舉發本件違規之雙城派出所警員甲○○於本院九十
    八年六月二十六日訊問時結證屬實，證人甲○○證稱：當天
    我在臺北縣新店市○○路、安祥路設置臨檢點執行取締酒駕
    勤務，在九十八年五月十七日零時三十分左右，發現一部自
    用小客車由新店往三峽方向行駛，至臨檢點前方一百公尺左
    右，直接靠路邊停放，且車上駕駛人及副駕駛座之乘客均下
    車，我便由臨檢點往該部車輛方向前去，看見路邊有受處分
    人及證人乙○○，我就要求他們接受盤查、出示證件，並聞
    到受處分人身上有酒味，乃要求受處分人接受酒測，但受處
    分人表示他沒有駕車，我就一一詢問他路邊停放的三部車輛
    是否為其所有，受處分人明確表示前兩部車不是他所有，但
    詢問到最後一部車時，他就表示不知道，我向值班臺查詢該
    三部車輛的車籍資料，發現最後一部車號一０一六－ＧＵ號
    之自用小客車為受處分人所有，我又要求受處分人接受酒測
    ，但受處分人仍堅持他是從小吃店走過來，沒有駕車，不接
    受酒測云云，我便向小吃店老闆娘及證人乙○○進行詢問，
    經過我反覆詢問，乙○○才娓娓道出受處分人士開車到違規
    地點路邊停車，我又要求受處分人接受酒測，問了三次，受
    處分人明確表示拒絕受測，我就依照道路交通管理處罰條例
    第三十五條第四項之規定，掣單舉發，並將受處分人所有之
    上開車號自用小開車移置保管等語屬實，核與證人乙○○於
    本院同日訊問時證稱：當天員警有問我受處分人有無開車，
    我有說受處分人有開車，並且跟受處分人說我已經向警察說
    你有開車等語大致相符（本院九十八年六月二十六日訊問筆
    錄參照），且經本院勘驗證人甲○○所提出舉發當時之錄音
    光碟內容，結果發現證人乙○○於舉發當天接受員警詢問時
    ，確實陳稱：我們看到你（即員警）車在前面，所以我們就
    把車停下來，他（即受處分人）有開車等語，此有本院九十
    八年七月十四日勘驗筆錄一份在卷可參。足證證人甲○○所
    為上開證述內容確屬真實，而交通警察掣單舉發違反道路交
    通管理處罰條例所列之違規事實，本質上為行政處分，係公
    務員基於職務上之權力，依法就特定之具體事件所為之具公
    法上效果之單方面行政行為，基於公務員為公法上行為具有
    公信力之原則，該行政行為當可被推定為真正，其據以依法
    處分之事實認定亦為正確無誤。從而，本件受處分人於上揭
    時地確實有駕駛上開車號之自用小客車拒絕酒精濃度測試之
    違規行為甚明。
  (三)至證人乙○○於本院訊問時雖證稱：我當天是跟受處分人走
    去叫計程車，但還沒有叫到計程車，就被員警攔查，當時我
    有告訴受處分人說我有向員警表示受處分人有開車，是我確
    定受處分人有從新店家裡開車下來，但我不知道幾點等語，
    其所為此部分之陳述顯與其於舉發當日與員警對話之錄音光
    碟內容不相符合，足見其係事後顧及朋友情誼、迴護受處分
    人而為上開陳述，不足採信。又酒後駕車之行為人，其肇事
    機率遠高於一般正常駕駛人，對於其他用路人之生命、身體
    及財產安全危害甚鉅，一旦因酒駕肇事發生不幸，往往造成
    他人家庭破碎，屆時遺憾、後悔均已莫及，政府亦一再宣導
    要求民眾酒後不開車，詎受處分人非僅酒後駕車、拒絕酒測
    ，接獲處罰裁決後更昧於事實，任意否認拒絕酒測，辯稱：
    其未酒後駕車，何需酒測云云，核屬事後規避卸責之詞；其
    任意聲明異議，致舉發員警必須排除其他勤務到庭作證，更
    屬耗費司法資源，實非足取，併此敘明。
五、綜上所述，受處分人確有汽車駕駛人拒絕接受酒精濃度測試
    之檢定之違規行為，從而原處分機關依道路交通管理處罰條
    例第三十五條第四項及道路交通管理事件統一裁罰基準及處
    理細則等規定，裁處受處分人罰鍰六萬元，吊銷駕駛執照三
    年，及自九十八年六月十八日起三年內不得重新考領駕駛執
    照，核屬正確無誤。本件受處分人之異議為無理由，自應裁
    定將其異議駁回。
據上論斷，應依道路交通案件處理辦法第十九條，裁定如主文
中    華    民    國    98    年    7     月    23    日
                  交通法庭法  官  林怡秀
以上正本證明與原本無異。
如不服本裁定，應於送達後5日內，向本院提出抗告狀。
                          書記官  張汝琪
中    華    民    國    98    年    7     月    23    日


司法院資訊處製作；財團法人民間司法改革基金會備份。
